【裁判字號】    98,台上,2188
【裁判日期】    980423
【裁判案由】    違反毒品危害防制條例
【裁判全文】
最高法院刑事判決            九十八年度台上字第二一八八號
上  訴  人  甲○○
            乙○○
上 列 一人
選任辯護人  莊振農律師
上列上訴人等因違反毒品危害防制條例案件，不服台灣高等法院
中華民國九十八年一月十四日第二審更審判決（九十七年度重上
更(三)字第一一二號，起訴案號：台灣新竹地方法院檢察署九十四
年度偵字第四五八四號），提起上訴，本院判決如下：
    主  文
原判決撤銷，發回台灣高等法院。
    理  由
本件原判決認定：上訴人甲○○係邱鍾連（由原審另案更審中）
身邊之小弟，上訴人乙○○則受僱於邱鍾連擔任聯結車司機，均
聽從邱鍾連之命令辦事。緣邱鍾連欲販入第二級毒品（甲基）安
非他命，乃準備資金要上訴人等南下高雄市交付綽號「明哥」之
人，並帶回所買之甲基安非他命，二人遂聽其命而行事。邱鍾連
先將其所有之新竹國際商業銀行（下稱新竹商銀）關西分行存摺
、印章交付乙○○，甲○○則於民國九十四年八月二十五日上午
七、八時許，駕駛四○三三─ＭＮ號自用小客車前往乙○○住處
，搭載乙○○南下高雄市。二人於同日中午十二時許至高雄市○
○路附近與「明哥」碰面，由「明哥」導引上訴人等前往新竹商
銀高雄分行，甲○○即持上開存摺、印章進入該分行提領現金新
台幣（下同）一百七十五萬元，乙○○並於甲○○辦理提款程序
中進入該分行察看提款情況。迨甲○○領出現款後，將款交予「
明哥」，「明哥」即在高雄市某處將五包甲基安非他命（驗餘淨
重共四九九九點一五公克）放置在甲○○所駕駛上開車輛後行李
廂內。上訴人等取得毒品後，旋於同日下午三時許，行駛國道三
號高速公路載運該（甲基）安非他命返回新竹縣關西鎮馬武督地
區，欲將前開甲基安非他命交付邱鍾連。甲○○於途經某一國道
休息站時，將其中以報紙包裝之二包甲基安非他命移至後行李廂
葉子板夾層內。嗣經行政院海岸巡防署北部地區巡防局、台北市
政府警察局文山第二分局於實施通訊監察中得知上情，而於同晚
八時三十分許在該山區道路攔截查獲等情。因而撤銷第一審之判
決，改判論處上訴人等共同運輸第二級毒品罪刑，固非無見。
惟查：(一)、主文乃法院表明被告事件所為判決之結果，為判決書
應記載之事項，其內容必須與事實理由及適用法條相連貫，若有
不相一致，即非適法。原判決理由中論述「毒品危害防制條例第
十九條第三項規定，犯同條例第四條之罪所使用之水、陸、空交
通工具沒收之，此項規定乃採義務沒收主義，凡屬犯人所有供犯
該條之罪所使用之水、陸、空交通工具，均應予宣告沒收，法院
無依職權裁量之餘地。本件被告（上訴人，下同）等在高雄市買
得毒品後，共同基於運輸第二級毒品之犯意聯絡及行為分擔，由
甲○○駕駛四○三三─ＭＮ號自用小客車，運輸扣案之（甲基）
安非他命返回新竹縣關西鎮馬武督地區，而上開小客車為甲○○
所有，並供被告等犯運輸第二級毒品罪所使用之陸上交通工具，
應依毒品危害防制條例第十九條第三項規定宣告沒收」（見原判
決第二二頁第十三至二三行），且除「據上論斷」欄記載適用毒
品危害防制條例第十九條第三項外，並以此據為撤銷第一審判決
理由之一（見原判決第二一頁第五行）。然原判決主文就上開四
○三三─ＭＮ號自用小客車，並未於甲○○罪名項下宣告沒收，
致其主文記載與理由說明及適用法條相互齟齬，難認適法。(二)、
本院前次發回意旨曾指明，上訴人等主張警察第二次（即九十四
年十一月二日）在甲○○駕駛之前開小客車後行李廂葉子板夾層
內，查獲另二包以報紙包覆之甲基安非他命過程，並未依法定程
序搜索，因而質疑亦屬警察違法搜索所取得，原審就此部分自應
詳加調查審認；而原審此次更審中，乙○○之辯護人亦聲請調閱
九十四年十一月二日當天警察搜索之錄影光碟並勘驗，以究明該
次搜索是否亦同屬違法及該次扣案之毒品係上訴人等自行繳出（
見更(三)卷一第一○四至一○五頁、第一一三頁）。然原審卻調取
、勘驗警察第一次搜索上開小客車（即九十四年八月二十五日）
之錄影光碟（見前引卷第一七○頁），且在判決書上記載之勘驗
筆錄內容（見原判決第六頁末二行至第十頁第八行），亦同屬第
一次搜索時之情形。則原審就上訴人等前開證據方法，自仍未予
調查，即遽謂「經勘驗該日（即九十四年十一月二日）之搜索光
碟結果，難認警員有違法搜索之情形」（見原判決第六頁第二八
至二九行），顯有調查未盡及證據上理由矛盾之違法。(三)、原判
決雖認定「邱鍾連欲販入第二級毒品（甲基）安非他命，乃準備
資金要上訴人等南下高雄市交付綽號『明哥』之人，並帶回所買
之甲基安非他命，二人遂聽其命而行事」（見原判決第二頁第十
五至十九行），理由中並說明「甲基安非他命係證人邱鍾連所出
資購買而由被告甲○○、乙○○二人為之共同運送，俾交付予邱
鍾連」（見原判決第十五頁第十至十一行），及甲○○所辯扣案
甲基安非他命係伊購買供自己吸食，交付「明哥」之一百七十五
萬元係其向邱鍾連所借等為無可採。然卷附執行通訊監察之監聽
譯文記載九十四年八月二十三日二十三時五十七分，「明哥」以
0000000000號行動電話與甲○○使用之000000
0000號行動電話之通話內容，係：「喂，達啦（即甲○○）
」、「那個……我這邊啦，有一個五的啦」、「男生啦」、「有
五啦」、「有五啦」、「他的價錢是五五啦」、「那你如果有需
要的話，打給我啦」、「可是他要求一次要拿五喔」各等語（見
偵查卷第八十頁）。依上開通聯情形，向「明哥」洽購甲基安非
他命者似係甲○○，而非邱鍾連，此部分何以不能據為甲○○所
辯扣案甲基安非他命係其自行向「明哥」購入一節為可採信之論
據，原判決並未進一步敘明，理由自嫌欠備。(四)、原判決雖說明
安非他命與甲基安非他命係毒性有差別之第二級毒品，及「本件
扣案之毒品，經內政部警政署刑事警察局鑑驗結果，均『檢出第
二級毒品甲基安非他命（Methamphetamine ）成分』，而公訴意
旨認定被告等所運輸之第二級毒品為『安非他命』，不無誤會」
（見原判決第十七頁第十二至二四行）。惟其事實認定及理由說
明，仍有將扣案毒品記載為「安非他命」之情形（見原判決第二
頁第十六行、第三頁第五行、第五頁第二五行、第六頁第三十行
、第十一頁第十四行、第十五頁第二至三行、第十七頁第一行）
，自欠允洽。以上或為上訴意旨所指摘，或為本院得依職權調查
之事項，應認仍有發回更審之原因。
據上論結，應依刑事訴訟法第三百九十七條、第四百零一條，判
決如主文。
中    華    民    國  九十八  年    四    月  二十三  日
                      最高法院刑事第六庭
                          審判長法官  謝  俊  雄
                                法官  陳  世  雄
                                法官  魏  新  和
                                法官  吳  信  銘
                                法官  徐  文  亮
      本件正本證明與原本無異
                                      書  記  官
中    華    民    國  九十八  年    四    月  二十八  日
                                                      Ｅ


司法院資訊處製作；財團法人民間司法改革基金會備份。
